【裁判字號】    99,訴,2103
【裁判日期】    991027
【裁判案由】    搶奪
【裁判全文】
臺灣臺中地方法院刑事判決              99年度訴字第2103號
公  訴  人  臺灣臺中地方法院檢察署檢察官
被      告  乙○○
上列被告因搶奪案件，經檢察官提起公訴（99年度偵字第14214
號），本院判決如下：
    主  文
乙○○意圖為自己不法之所有，而搶奪他人之動產，累犯，處有
期徒刑拾月。
    犯罪事實
一、乙○○前於民國92年間，因肇事逃逸案件，經臺灣高等法院
    臺中分院以94年度交上訴字第1643號，判處有期徒刑8 月確
    定，入監執行後，於96年5 月27日縮短刑期執行完畢。詎其
    仍不知悔改，緣因前曾於99年5 月31日，將其所使用之車號
    VOH-881 號輕型機車送至丙○○所經營，位於臺中市○區○○路420 號機車行修理，並向丙○○借得車號SXU-265 號輕
    型機車代步。詎乙○○竟基於意圖為自己不法所有之犯意，
    於99年6 月1 日上午8 時10分許，先搭乘計程車至丙○○之
    上開機車行，向丙○○謊稱前揭車號SXU-265 號輕型機車因
    沒油，而停放在臺中市東區旱溪附近，央求丙○○再借用另
    1 部機車前往機車停放地點加油取車，丙○○聞言後，即讓
    員工甲○○持空油桶，騎乘車號UXC-155 號輕型機車，搭載
    乙○○，欲共同前往乙○○所指停放車號SXU-265 號輕型機
    車之地點加油取車。途中，乙○○向甲○○表示因甲○○不
    熟悉路況，改由其騎車帶路云云後，旋改由乙○○騎乘車號
    UXC-155 號輕型機車搭載甲○○。迨乙○○騎乘機車至臺中
    市○○區○○路與環中路路口時，乙○○即將機車駛入加油
    站內，並交付甲○○現金新臺幣（下同）50元，假意要甲○○持油桶下車加油後，再共同前往前揭車號SXU-265 號輕型
    機車停放地點。詎乙○○見甲○○持油桶下車，已距離車號
    UXC-155 號輕型機車約4 至5 公尺，而未及防備之際，即將
    該車號UXC-155 號輕型機車騎乘而去。嗣甲○○告知丙○○
    前情，並由丙○○撥打電話予乙○○，要求乙○○儘速還車
    ，否則將報警處理後，乙○○仍拒不還車，丙○○旋報警處
    理，嗣於當天下午5 時許，在臺中縣大雅鄉○○路○ 段148
    號前，為警當場查獲。
二、案經臺中市警察局第四分局報告臺灣臺中地方法院檢察署檢
    察官偵查起訴。
    理  由
一、證據能力部分：
    按被告以外之人於審判外之言詞或書面陳述，除法律有規定
    者外，不得作為證據；又被告以外之人於審判外之陳述，雖
    不符合同法第159 條之1 至第159 條之4 規定，但經當事人
    於審判程序同意作為證據，法院審酌該言詞陳述或書面陳述
    作成時之情況，認為適當者，亦得為證據。當事人、代理人
    或辯護人於法院調查證據時，知有第159 條第1 項不得為證
    據之情形，而未於言詞辯論終結前聲明異議者，視為有前項
    之同意，刑事訴訟法第159 條第1 項及第159 條之5 分別定
    有明文。經查，本判決下列所引用之被告以外之人於審判外
    之陳述（含書面陳述），檢察官及被告乙○○迄至本院言詞
    辯論終結前均未聲明異議，本院審酌上開證據資料製作時之
    情況，尚無違法不當及證明力明顯過低之瑕疵，亦認為以之
    作為證據應屬適當，揆諸前開規定，爰依刑事訴訟法第159
    條之5 規定，認前揭證據資料均有證據能力。
二、認定犯罪事實所憑證據部分：
  (一)訊據被告乙○○坦承確曾於99年5 月31日將機車送修後，由
    證人丙○○交付車號SXU-265 號輕型機車代步使用；伊並於
    99年6 月1 日上午前往證人丙○○所經營之機車行表示因車
    號SXU-265 號輕型機車沒油，欲證人丙○○再借用1 部機車
    ，後來於證人甲○○陪同下，交付現金50元給證人甲○○，
    並於證人甲○○持油桶下車加油時，將車號UXC-155 號輕型
    機車騎走，伊騎走機車後約5 分鐘，證人丙○○有來電，伊
    當時表示30分鐘就會還車等情，惟矢口否認涉有搶奪犯行，
    辯稱：伊要騎走車號UXC-155 號輕型機車時，有先告知證人
    甲○○「機車借我一下」，伊當時係因突然接到老闆以0000
    000000門號，撥至伊使用之0000000000門號，說要支付工資
    ，才趕緊騎機車去找老闆，但老闆後來又跑去大雅，才沒有
    依照與證人丙○○之約定，於30分鐘內還車云云。
  (二)經查，上揭犯罪事實，業據證人即被害人甲○○於偵訊時具
    結後證稱：被告拿50元給其下車加油，被告詢問其是否要喝
    飲料，其回稱不用後，被告就突然將車騎走，其有當場看到
    被告將車騎走，其在該處等了半個小時，被告都沒有返回等
    語（見99年度偵字第14214 號卷第52頁至第53頁）；復於本
    院99年10月6 日審理時證稱：係因被告提議直接將油加到油
    桶，所以就由被告騎乘車號UXC-155 號輕型機車至加油站，
    並拿50元叫其去加油，被告係趁其去加油時，將車號UXC-15
    5 號輕型機車騎走，被告騎走時並未跟其說何話，而於騎車
    過程中，被告亦未曾試圖向其表示要借車等語綦詳（詳見本
    院當日審判筆錄）；且證人即機車行老闆丙○○於警詢時亦
    證稱：證人甲○○告知車號UXC-155 號輕型機車遭被告搶走
    後，其與被告電話聯絡，被告原本均拒絕接聽，最後曾接聽
    1 通電話，其告以趕快歸還機車否則要報警，被告僅答稱「
    真得要做得這麼難看嗎」，就將電話掛掉等情（見99年度偵
    字第14214 號卷第29頁），按證人甲○○及丙○○與被告均
    素無怨隙，其等於警、偵訊至本院審理時所為證述均始終一
    致，且證人甲○○於偵訊及本院審理時，均係於具結負偽證
    罪處罰之心理壓力下，屢為前開證述，應認證人甲○○前揭
    所述被告趁其不備擅自搶奪該車號UXC-155 號輕型機車及證
    人丙○○前揭證述事後與被告接洽時，被告避而不理等情，
    應與事實相符。此外，尚有證人甲○○所立具之贓物認領保
    管單1 紙在卷可稽（見99年度偵字第14214 號卷第33頁），
    前情應堪認定。
  (三)被告雖辯稱：伊係因臨時接獲老闆湯銀森之電話，欲伊去約
    定地點見面領取工資，才會在證人甲○○同意下將機車騎走
    云云。然查，(1)證人甲○○於偵訊及本院審理時均明確證稱
    當天被告騎走車號UXC-155 號輕型機車時，並未經其同意，
    被告亦未曾向其表明欲借用該機車等語，此情亦可由證人甲○○於車號UXC-155 號輕型機車遭被告騎走後，即立刻向證
    人丙○○報告可資佐證，從而，被告辯稱伊於騎走車號UXC-
    155 號輕型機車時，係經證人甲○○同意乙情，實係屬事後
    卸責之詞，不足採信；(2)被告於本院審理時陳稱當時係以伊
    使用之0000000000門號，與老闆湯銀森所使用之0000000000
    門號聯絡後，約定拿取工資云云，然查，被告於99年6 月2
    日偵訊時先陳稱：因伊行動電話沒電了，所以就以公共電話
    撥打老闆湯銀森之0000000000電話，準備要跟湯銀森拿錢等
    語（見99年度偵字第14214 號卷第43頁），嗣後於本院審理
    時，復改辯稱當時係湯銀森撥打伊前揭行動電話聯絡云云，
    被告此部分辯解是否可信，已屬可疑；且湯銀森所使用之00
    00000000門號，於99年6 月1 日上午6 時55分起至下午7 時
    7 分止，均未曾與被告所使用之前揭0000000000門號聯絡乙
    情，亦有湯銀森所使用之0000000000門號通聯紀錄1 份存卷
    可參（見99年度偵字第14214 號卷第66頁），更可認定被告
    事後於本院辯稱係因接獲湯銀森電話一時情急，始向證人甲○○借車先行離去乙情，係屬被告事後杜撰之詞；況倘被告
    所述係因湯銀森陳稱需趕緊赴約領取工資為真，然本案被告
    係於99年6 月1 日上午，即將前揭車號UXC-155 號輕型機車
    駛離，然迄被告於當天傍晚為警查獲止，被告不僅對於證人
    丙○○之聯絡置之不理，亦未曾主動將車號UXC-155 號輕型
    機車歸還證人丙○○抑或甲○○，且亦未將伊所稱需緊急前
    往領取之工資拿回支付機車修理費用，綜前各情，更可徵被
    告上開所辯，均係臨訟卸責之詞，不足採信。
  (四)綜前所述，本案被告趁證人甲○○未及防備之際，搶奪車號
    UXC-155 號輕型機車供己代步使用，於搶奪得手後，明知證
    人丙○○欲伊趕快歸還，仍藉詞拖延及拒絕接聽電話，被告
    主觀上有為自己不法所有之意圖亦明。本案事證明確，被告
    犯行已堪認定，應予依法論科。
三、論罪科刑部分：
    核被告所為，係犯刑法第325 條第1 項之搶奪罪。被告前於
    92年間，因肇事逃逸案件，經臺灣高等法院臺中分院以94年
    度交上訴字第1643號，判處有期徒刑8 月確定，入監執行後
    ，於96年5 月27日縮短刑期執行完畢等情，有臺灣高等法院
    被告前案紀錄表存卷可參，其於有期徒刑執行完畢後5 年內
    ，故意再犯本案有期徒刑以上之罪，為累犯，應依刑法第47
    條第1 項之規定加重其刑。爰審酌被告正值壯年，竟不思循
    正當途徑獲取財物，竟因缺代步工具，即先向證人丙○○佯
    稱前借得使用之輕型機車沒油後，再趁證人甲○○未及防備
    之際，搶奪前揭機車，且犯後不僅未能即時將該機車歸還，
    復杜撰前情，亦未與被害人和解，犯後態度非佳，然被害人
    已將遭搶奪之機車領回，實際財產損失尚非極鉅等一切情狀
    ，核情量處如主文所示之刑。
據上論斷，應依刑事訴訟法第299 條第1 項前段，刑法第325 條
第1 項、第47條第1項，判決如主文。
本案經檢察官吳孟潔到庭執行職務。
中    華    民    國    99    年    10    月    27    日
           刑事第十二庭   審判長法  官  郭瑞祥
                                法  官  周莉菁
                                法  官  簡婉倫
以上正本證明與原本無異。
如不服本判決應於收受送達後10日內向本院提出上訴書狀，並應
敘述具體理由；其未敘述上訴理由者，應於上訴期間屆滿後20日
內向本院補提理由書 (均須按他造當事人之人數附繕本)「切勿
逕送上級法院」。
告訴人或被害人對於判決如有不服具備理由請求檢察官上訴者，
其上訴期間之計算係以檢察官收受判決正本之日期為準。
中    華    民    國    99    年    10    月    27    日
                                書記官  許千士
附錄本案論罪科刑法條全文：
中華民國刑法第325條第1項
意圖為自己或第三人不法之所有，而搶奪他人之動產者，處6月
以上5年以下有期徒刑。

司法院資訊處製作；財團法人民間司法改革基金會備份。
